【裁判字號】    97,交簡上,83
【裁判日期】    970819
【裁判案由】    過失傷害
【裁判全文】
臺灣士林地方法院刑事判決            97年度交簡上字第83號
公  訴  人  臺灣士林地方法院檢察署檢察官
上  訴  人
即  被  告  甲○○
上列上訴人即被告因過失傷害案件，不服本院內湖簡易庭民國97
年3 月31日97年度湖交簡字第59號第一審刑事簡易判決（聲請簡
易判決處刑案號：97年度偵字第1688號）提起上訴，本院管轄之
第二審合議庭判決如下：
    主  文
原判決撤銷。
甲○○因過失傷害人，處拘役貳拾日，如易科罰金，以新臺幣壹
仟元折算壹日。
    事  實
一、甲○○於民國96年9 月2 日上午7 時5 分許，明知自己並無
    駕駛執照，猶騎乘車牌號碼AZW-395 號重型機車，沿臺北市
    內湖區○○路由南往北方向行駛，途經成功路2 段與民權東
    路6 段交岔路口時，原應注意依規定車輛行駛時，駕駛人應
    注意車前狀況及兩車併行之間隔，並隨時採取必要之安全措
    施，而依當時天候晴、晨間有光線、路面乾燥、無缺陷、無
    障礙物且視距良好等情形，並無不能注意之情事，竟疏於注
    意，追撞同向前方由乙○○騎乘之車牌號碼SIM-728 號輕型
    機車之左後側，致乙○○人車倒地後，受有右腳踝扭傷、右
    下肢擦挫傷等傷害。甲○○於肇事後，隨即請路人打電話報
    警處理，在未被有偵查犯罪職權之公務員發覺前，向前往醫
    院處理車禍事故之臺北市政府警察局內湖分局交通分隊員警
    藍崇民自首犯罪，坦承肇事而接受裁判。
二、案經乙○○訴由臺北市政府警察局內湖分局報請臺灣士林地
    方法院檢察署檢察官偵查後聲請簡易判決處刑。
    理  由
壹、程序部分：
    按被告以外之人於審判外之言詞或書面陳述，除法律有規定
    者外，不得作為證據；又被告以外之人於審判外之陳述，雖
    不符合同法第159 條之1 至第159 條之4 之規定，但經當事
    人於審判程序同意作為證據，法院審酌該言詞陳述或書面陳
    述作成時之情況，認為適當者，亦得為證據。當事人、代理
    人或辯護人於法院調查證據時，知有第159 條第1 項不得為
    證據之情形，而未於言詞辯論終結前聲明異議者，視為有前
    項之同意，刑事訴訟法第159 條第1 項及第159 條之5 分別
    定有明文。本判決下列所引用各該被告以外之人於審判外之
    陳述（包含書面陳述），除後述公務員於職務上製作之紀錄
    文書，並無顯不可信之情況，依刑事訴訟法第159 條之4 第
    1 款規定，皆有證據能力外，其餘亦屬傳聞證據，惟當事人
    於本院審判期日中表示無意見而不予爭執，且迄至言詞辯論
    終結前亦未再聲明異議，本院審酌上開證據資料製作時之情
    況，尚無違法不當及證明力明顯過低之瑕疵，亦認為以之作
    為證據應屬適當，故揆諸前開規定，爰逕依刑事訴訟法第15
    9 條之5 規定，認前揭證據資料均有證據能力，合先敘明。
貳、實體部分：
一、訊據上訴人即被告甲○○於本院審理時固坦承其騎車於上開
    時、地與告訴人乙○○發生車禍，惟矢口否認有何過失，辯
    稱：告訴人騎車兩段式左轉後停在伊右前方，綠燈時伊往前
    啟動，是告訴人變換車道擦撞到伊前面，伊並沒有辦法預期
    告訴人會突然變換車道云云。惟查，上揭事實，業據證人即
    告訴人乙○○結證明確，並有警製道路交通事故調查報告表
    、現場圖、交通事故補充資料表、交通事故談話紀錄表附卷
    可稽。而告訴人乙○○確因本件車禍受有右腳踝扭傷、右下
    肢擦挫傷等傷害，亦有國防醫學院三軍總醫院附設民眾診療
    服務處診斷證明書在卷足憑。按車輛行駛時，駕駛人應注意
    車前狀況及兩車併行之間隔，並隨時採取必要之安全措施，
    道路交通安全規則第94條第3 項定有明文。被告行車自應注
    意上述道路交通安全相關規定，而依當時天候晴、晨間有光
    線、路面乾燥、無缺陷、無障礙物且視距良好等情形，並無
    不能注意之情事，其竟疏未注意，以致肇事，致人受傷，顯
    見被告駕車有過失，被告之過失行為與告訴人之傷害間，具
    有相當因果關係。綜上所述，本件事證明確，被告所辯不足
    採信，其犯行洵堪認定，應依法論科。
二、核被告所為，係犯刑法第284 條第1 項前段之過失傷害罪。
    按汽車駕駛人，無駕駛執照駕車、酒醉駕車、吸食毒品或迷
    幻藥駕車、行駛人行道或行經行人穿越道不依規定讓行人優
    先通行，因而致人受傷或死亡，依法應負刑事責任者，加重
    其刑至2 分之1 ，道路交通管理處罰條例第86條第1 項定有
    明文。查本案被告於肇事當日並無駕駛執照，業據被告自承
    在卷，是其係無駕駛執照駕車，致人受傷，應依道路交通管
    理處罰條例第86條第1 項之規定，加重其刑。再查被告於肇
    事後，隨即請路人打電話報警處理，在未被有偵查犯罪職權
    之公務員發覺前，向前往醫院處理車禍事故之臺北市政府警
    察局內湖分局交通分隊員警藍崇民自首犯罪，坦承肇事，此
    有自首情形紀錄表存卷可佐，為對於未發覺之罪自首而接受
    裁判，爰依刑法第62條前段之規定減輕其刑，並依刑法第71
    條第1 項規定先加後減之。爰審酌被告未有犯罪前科，有臺
    灣高等法院被告前案紀錄表附卷可按，素行良好、生活狀況
    、智識程度、本件車禍之過失程度、告訴人所受傷勢、迄未
    與告訴人達成民事和解等一切情狀，量處如主文所示之刑，
    並諭知易科罰金之折算標準。
三、原審因被告犯行明確，予以論罪科刑，固非無見，惟被告為
    無照駕駛，另其行為已符合刑法自首之規定，原審未予加重
    、減輕其刑，均有未洽。準此，本件上訴人即被告上訴否認
    過失，並無理由，惟原審判決既有前開瑕疵，自應將原審判
    決予以撤銷，由本院管轄之第二審合議庭自為判決如主文第
    2 項所示。
據上論斷，應依刑事訴訟法第455 條之1 第1 項、第3 項、第36
9 條第1 項前段、第364 條、第299 條第1 項前段，刑法第284
條第1 項前段、第62條前段、第41條第1 項前段，道路交通管理
處罰條例第86條第1 項，刑法施行法第1 條之1 ，判決如主文。
本案經檢察官張紜瑋到庭執行職務。
中    華    民    國    97    年    8     月    19    日
                  交通法庭審判長法  官    李育仁
                                法  官    許辰舟
                                法  官    黃潔茹
以上正本證明與原本無異。
本件不得上訴。
                                書記官    柳瑞宗
中    華    民    國    97    年    8     月    19    日
附錄法條：刑法第284 條第1 項前段
中華民國刑法第284條
（過失傷害罪）
因過失傷害人者，處 6 月以下有期徒刑、拘役或 5 百元以下罰
金，致重傷者，處 1 年以下有期徒刑、拘役或 5 百元以下罰金
。
從事業務之人，因業務上之過失傷害人者，處 1 年以下有期徒刑
、拘役或1 千元以下罰金，致重傷者，處 3 年以下有期徒刑、
拘役或 2 千元以下罰金。


司法院資訊處製作；財團法人民間司法改革基金會備份。
